【裁判字號】    99,交聲,88
【裁判日期】    990324
【裁判案由】    違反道路交通管理處罰條例聲明異議
【裁判全文】
臺灣臺東地方法院交通事件裁定          99年度交聲字第88號
原處分機關  交通部公路總局高雄區監理所臺東監理站
異  議  人
即受處分人  甲○○
上列異議人即受處分人因違反道路交通管理處罰條例案件，對於
交通部公路總局高雄區監理所臺東監理站於民國99年3 月15日所
為之裁決處分（原處分案號：東監違裁字第裁81-T00000000號）
聲明異議，本院裁定如下：
    主  文
原處分關於吊扣普通小型車駕駛執照拾貳個月部分撤銷。
前項撤銷部分，謝嘉雄普通重型機器腳踏車駕駛人駕駛普通重型
機器腳踏車，經測試檢定酒精濃度超過規定標準，壹年內禁止考
領普通重型機器腳踏車駕駛執照。
    理  由
一、異議意旨略以：異議人即受處分人（下稱異議人）甲○○於
    民國99年1 月31日13時40分許，騎乘車牌號碼7HB-299 號重
    型機車，行經臺東縣臺九線367.1 公里處時，為警舉發「汽
    車駕駛人酒精濃度超過規定標準（0.4-0.55）」違規，並經
    原處分機關裁處異議人罰鍰新臺幣（下同）31,500元、施以
    道路交通安全講習及吊扣普通小型車駕駛執照12個月等處分
    。然異議人違規當時騎乘的是重型機車，不應吊扣普通小型
    車駕駛執照，為此聲明異議，請求撤銷原處分中吊扣駕照之
    部分等語。
二、原處分意旨略以：異議人於上開時、地，因酒後駕駛，經臺
    東縣警察局臺東分局卑南分駐員警以東警交字第T00000000
    號號舉發違反道路交通管理事件通知單，舉發「汽車駕駛人
    酒精濃度超過規定標準（0.4-0.55）」，爰依道路交通管理
    處罰條例第35條第1 項第1 款、第24條之規定，裁處異議人
    罰鍰31,500元、施以道路交通安全講習及吊扣駕駛執照12個
    月；其中就吊扣駕照部分，異議人違規當時雖係騎乘重型機
    車，然因其違規當時僅持有普通小型車駕駛執照，爰吊扣其
    普通小型車駕駛執照12個月等語。
三、按汽車駕駛人，領有小型車駕駛執照，駕駛重型機器腳踏車
    者，處新臺幣1,800元以上3,600元以下罰鍰，並禁止其駕駛
    ；汽車駕駛人，駕駛汽車經測試檢定酒精濃度超過規定標準
    ，處汽車駕駛人15,000元以上60,000元以下罰鍰，並當場移
    置保管該汽車及吊扣其駕駛執照1 年；汽車駕駛人有第35條
    第1 項規定之情形者，應接受道路交通安全講習，道路交通
    管理處罰條例第22條第1 項第4 款、第35條第1 項第1 款、
    第24條第1 項第2 款分別定有明文。次按汽車駕駛人，因違
    反本條例及道路交通安全規則之規定，受吊銷駕駛執照處分
    時，吊銷其持有各級車類之駕駛執照，道路交通管理處罰條
    例第68條定有明文，前揭規定係於94年12月14日修正公布，
    並於95年3 月1 日施行，而修正前之道路交通管理處罰條例
    第68條則規定「汽車駕駛人，因違反本條例及道路交通安全
    規則之規定，受吊扣或吊銷駕駛執照處分時，吊扣或吊銷其
    持有各級車類之駕駛執照」，觀其修法意旨，係以「原條文
    將違規駕駛人所持有之各級車類駕駛執照一併吊扣或吊銷，
    失之過酷，影響人民工作及生活甚鉅」為由，而刪除吊扣駕
    駛人駕駛執照時，應吊扣駕駛人持有各級車類駕駛執照之規
    定，是依現行道路交通管理處罰條例，已無得吊扣駕駛人所
    持有他級駕駛執照之依據存在。從而，於執行吊扣駕駛人駕
    駛執照之處分時，自僅得吊扣駕駛人違規時所駕駛該級車類
    之駕駛執照，以限制其繼續駕駛該級車類行駛道路之權利；
    若駕駛人並無該級車類之駕駛執照，即應依同條例第67條第
    6 項「汽車駕駛人違反本條例規定，應受吊扣駕駛執照處分
    ，於汽車駕駛人係無駕駛執照駕車者，在所規定最長吊扣期
    間內，不得考領駕駛執照。」之規定處理。
四、經查：
（一）異議人於上開時、地駕駛上開重型機車，因「汽車駕駛人
      酒精濃度超過規定標準（0.4-0.55）」違規，經臺東縣警
      察局臺東分局卑南分駐所員警以東警交字T00000000 號違
      規通知單舉發，嗣經原處分機關依道路交通管理處罰條例
      第35條第1 項第1 款、第24條之規定，裁處異議人罰鍰
      31,500元、施以道路交通安全講習及吊扣普通小型車駕駛
      執照12個月等情，為異議人所不爭執，復有臺東縣警察局
      東警交字第T00000000 號舉發違反道路交通管理事件通知
      單、交通部公路總局高雄區監理所臺東監理站東監違裁字
      第裁81-T00000000號裁決書各1 份在卷可稽，其違規行為
      堪以認定。
（二）本件異議人於違規行為時，係駕駛普通重型機器腳踏車，
      揆諸上開說明，其依法應受吊扣普通重型機器腳踏車駕駛
      執照之處分，惟因其無普通重型機器腳踏車駕駛執照，有
      卷附汽車駕駛人查詢資料2 紙可證，故原處分機關應依法
      禁止異議人在法定最長吊扣期間內考領普通重型機器腳踏
      車駕駛執照，不得僅因異議人無普通重型機器腳踏車駕駛
      執照可供吊扣，而任意吊扣其普通小型車之駕駛執照。
（三）綜上所述，本件異議人確有上開違規行為，原處分機關就
      此依道路交通管理處罰條例第35條第1 項第1 款、第24條
      之規定，裁處異議人罰鍰31,500元及道路交通安全講習之
      處分固無違誤，惟依上開說明，原處分機關已無吊扣異議
      人普通小型車駕駛執照之法律依據，卻予裁罰，顯然違背
      法律規定。從而，異議人聲明異議，為有理由，應由本院
      撤銷原處分中關於吊扣駕照部分，並自為裁罰如主文第二
      項所示，以期適法。
據上論斷，依道路交通管理處罰條例第87條第2 項，道路交通案
件處理辦法第20條前段，裁定如主文。
中    華    民    國    99    年     3    月    24    日
                  交通法庭    法  官  李俊彬
以上正本證明與原本無異。
如不服本裁定，應於裁定送達後5日內向本院提出抗告狀（須附
繕本）。
「切勿逕送上級法院」
                              書記官  陳昭穎
中    華    民    國    99    年    3     月    24    日

司法院資訊處製作；財團法人民間司法改革基金會備份。
